最高法院民事判決　　　　　　　　　　　　　　　八十六年度台上字第三七一七號
　　上　訴　人　乙○○
　　　　　　　　蔡豐錦
　　　　　　　　蔡明君
　　兼 右二 人
　　法定代理人　丙○○
　　上　訴　人　李　榮
　　　　　　　　李朱變
　　被 上訴 人　實陽建設企業股份有限公司
　　法定代理人　麥寬成
　　被 上訴 人　新東陽營造股份有限公司
　　法定代理人　林大釗
　　被 上訴 人　安可工程股份有限公司
　　法定代理人　林正用
右當事人間請求損害賠償事件，上訴人對於中華民國八十六年五月十三日台灣高等法
院判決（八十五年度重訴字第二三號），提起上訴，本院判決如左：
    主  文
上訴駁回。
上訴訴訟費用由上訴人負擔。
    理  由
本件上訴人主張：原審共同被告甲○○於民國八十三年十一月十三日下午二、三時許
，在台北市○○街麗池大廈工地十八樓電梯間，突自背後抱住自十七樓步行上來之蔡
李碧蓮（即上訴人乙○○、蔡豐錦、蔡明君之母，丙○○之妻，李榮、李朱變之女）
，並親吻其嘴，因蔡李碧蓮掙脫推開，甲○○見其拒絕，乃將之用力抱緊且移至電梯
間之鐵欄杆處繼續強吻，蔡李碧蓮仍極力推拒，甲○○遂以雙手將其臂部抱起，壓靠
在鐵欄杆上，終因雙方疼痛鬆手，加以蔡李碧蓮用力推拒造成後仰而直墜至地下第三
層電梯間底部，當場死亡。查，麗池大工地之安全設備不足，致蔡李碧蓮自十八樓
直墜落地死亡，被上訴人實陽建設企業股份有限公司（下稱實陽公司）為該大起造
人，被上訴人新東陽營造股份有限公司（下稱新東陽公司）為承造人，被上訴人安可
工程股份有限公司（下稱安可公司）為承攬水泥粉刷工程之人，均違反建築法及勞工
安全衛生法等規定，依民法第一百八十四條第二項之規定，推定有過失，自應連帶對
上訴人負賠償責任等情。求為命被上訴人連帶給付上訴人乙○○新台幣（下同）五十
三萬一千五百三十六元、蔡豐錦五十四萬九千八百十一元、蔡明君五十八萬六千六百
十七元、丙○○一百十九萬八千七百元、李榮六十五萬一千五百八十九元、李朱變六
十七萬二千二百四十一元，及其法定遲延利息之判決（上訴人對被上訴人其餘之請求
，已據原審為上訴人敗訴之判決，未據上訴人聲明不服）。
被上訴人實陽、新東陽公司則以：伊公司起造或承造麗池大，並無違反建築法或勞
工安全衛生法之情事等語；被上訴人安可公司以：伊承包麗池大水泥粉刷工程後，
即轉包與甲○○施作，伊公司實際上未做該工程，蔡李碧蓮之死亡，與伊公司無涉等
語。資為抗辯。
原審審理結果，以：查，甲○○於八十三年十一月十三日下午二、三時許，在台北市
○○街麗池大工地十八樓電梯間，突自背後抱住蔡李碧蓮，並親吻其嘴，因蔡李碧
蓮掙脫，甲○○乃將之用力抱緊且移至電梯間之鐵欄杆處繼續強吻，蔡李碧蓮仍極力
推拒，甲○○遂以雙手將其臂部抱起，壓靠在鐵欄杆上，終因雙手疼痛鬆手，加以蔡
李碧蓮用力推拒造成後仰，致蔡李碧蓮直墜至地下第三層電梯間底部，致其頭頂部至
枕部裂傷約二十公分，右前臂內側擦創傷、右大腿前側有壓痕、左大腿前側挫傷及裂
痕、右下腿開放性骨折、左足背多處骨折及變形等，終因外傷性休克，當場死亡之事
實，迭經原審共同被告甲○○於警局訊問及檢察官偵查中陳稱明確，並有勘驗筆錄、
相驗屍體證明書為證，且甲○○是項行為，觸犯殺人罪，刑事部分業經判處無期徒刑
確定，有該刑事判決在卷足資參考，足見上訴人主張甲○○有殺害蔡李碧蓮乙節，堪
信為真實。至上訴人主張麗池大工地之安全設備不足，致蔡李碧蓮自十八樓直墜落
地死亡，被上訴人違法建築法及勞工安全衛生法等規定乙節，雖其舉證人戴通成於檢
察官偵訊中證稱：「麗池大工地電梯間之障欄不足，我曾逐樓檢視，發現十二、十
三、十七、二十二樓電梯間均無障欄，一不小心可能步入跌摔致死亡」等語為證。惟
查：蔡李碧蓮係因甲○○抱其臂部壓靠在十八樓電梯間鐵攔杆之雙手疼痛而鬆手，加
以其用力推拒造成後仰，因而墜地死亡之事實，已如前述，故蔡李碧蓮既非因十八樓
電梯間未設鐵欄杆或所設鐵欄杆不合規定，致其不慎跌落死亡，則縱十二、十三、十
七、二十二樓電梯間未設障欄，於蔡李碧蓮之死亡，應無因果關係；此外，上訴人並
未舉證被上訴人尚有何侵權行為，其請求被上訴人應負共同侵權行為責任，連帶賠償
其損害，於法無據，不應准許云云。為其心證之所由得，爰判決駁回上訴人該部分之
訴，於法核無不合。上訴論旨，猶就原審取捨證據、認定事實之職權行使，指摘原判
決關此部分違背法令，求予廢棄，非有理由。
據上論結，本件上訴為無理由。依民事訴訟法第四百八十一條、第四百四十九條第一
項、第七十八條，判決如主文。
中      華      民      國    八十六    年     十二     月     十二     日
                              最高法院民事第三庭
                                  審判長法官  朱  建  男
                                        法官  許  澍  林
                                        法官  鄭  玉  山
                                        法官  蘇  茂  秋
                                        法官  蘇  達  志
      右正本證明與原本無異
                                              書  記  官
中      華      民      國    八十六    年     十二     月    二十三    日
